臺灣板橋地方法院刑事判決　　　　　　 100年度易字第2516號
公　訴　人　臺灣板橋地方法院檢察署檢察官
被　　　告　王詩偉
上列被告因詐欺案件，經檢察官提起公訴（100 年度偵緝字第58
號），被告於準備程序中就被訴事實為有罪之陳述，經本院合議
庭裁定由受命法官獨任進行簡式審判程序，並判決如下：
    主  文
王詩偉意圖為自己不法之所有，以詐術使人將本人之物交付，處
有期徒刑陸月，如易科罰金，以銀元佰元即新臺幣玖佰元折算
壹日，減為有期徒刑月，如易科罰金，以銀元佰元即新臺幣
玖佰元折算壹日。
    事   實
一、王詩偉明知吉米達企業有限公司為發票人，付款日期為民國
    94年8 月30日、票面金額為新臺幣（下同）10萬元、票號為
    PC0000000 號、帳號為000000000 號、付款銀行為華南商業
    銀行大溪分行之支票1 紙，係來路不明、無法兌現之空頭支
    票，竟意圖為自己不法之所有，於94年7 月底某不詳日期，
    在游妙珍斯時位於臺北縣新莊市（現改制為新北市新莊區○
    ○○路新旺巷33號2 樓住處內，持上開支票向游妙珍借款，
    使游妙珍不疑有他，認王詩偉有還款能力及意願而陷於錯誤
    ，借予王詩偉9 萬7,500 元現金（游妙珍預扣2,500 元利息
    ）。嗣游妙珍向銀行提示付款後，發現上開支票因存款不足
    而遭退票，始查悉上情。
二、案經游妙珍訴由桃園縣政府警察局移送臺灣桃園地方法院檢
    察署檢察官呈請臺灣高等法院檢察署檢察長令轉臺灣板橋地
    方法院檢察署檢察官偵查起訴。
    理  由
一、查被告王詩偉所犯係死刑、無期徒刑、最輕本刑為3 年以上
    有期徒刑以外之罪，其於準備程序中就前揭被訴事實為有罪
    之陳述，經受命法官告知簡式審判程序之旨，並聽取其與公
    訴人之意見後，本院合議庭認為適宜由受命法官獨任進行簡
    式審判程序，爰依刑事訴訟法第273 條之1 第1 項規定，裁
    定由受命法官獨任進行簡式審判程序，合先敘明。
二、上揭犯罪事實，業據被告於本院準備程序及審理時坦承不諱
    ，核與告訴人游妙珍於警詢及偵查中之指訴（見臺灣桃園地
    方法院檢察署95年度偵字第3132號卷六第251 頁至第252 頁
    、臺灣板橋地方法院檢察署98年度他字第125 號卷第20頁）
    、證人何韋翰於偵查中之證述（見臺灣板橋地方法院檢察署
    100 年度偵緝字第58號卷第39頁至第40頁）情節相符，復有
    上開支票影本及退票理由單影本各1 紙（見臺灣桃園地方法
    院檢察署95年度偵字第3132號卷六第256 頁）在卷可稽，足
    認被告任意性之自白與事實相符，堪予採信。是本案事證明
    確，被告犯行洵堪認定，應依法論科。
三、新舊法比較：
    查被告行為後，刑法部分條文業已於94年2 月2 日修正公布
    ，並於95年7 月1 日施行。又修正後刑法第2條 第1 項規定
    ，行為後法律有變更者，適用行為時之法律，但行為後之法
    律有利於行為人者，適用最有利於行為人之法律。此條規定
    係規範行為後法律變更所生新舊法比較適用之準據法，本身
    尚無新舊法比較之問題，於新法施行後，應一律適用新法第
    2 條第1 項之規定，為「從舊從輕」之比較，先予敘明。再
    按本次法律變更，比較時應就罪刑有關之共犯、未遂犯、想
    像競合犯、牽連犯、連續犯、結合犯，以及累犯加重、自首
    減輕暨其他法定加減原因（如身分加減）與加減例等一切情
    形，綜其全部罪刑之結果而為比較（最高法院95年5 月23日
    95年度第8 次刑事庭會議決議參照）。茲就本件新、舊法比
    較適用如下：
（一）刑法第339 條雖未修正，惟法定刑中有罰金刑之規定，而
      刑法第33條第5 款修正前規定：「罰金：一元（銀元）以
      上」，依現行法規所定貨幣單位折算新臺幣條例規定，以
      銀元1元 折算新臺幣3 元；修正後則規定：「罰金：新臺
      幣一千元以上，以百元計算之」，刑法第33條第5 款所定
      罰金貨幣單位經修正為新臺幣後，其最低量刑標準業已提
      高，比較後，以修正前之規定有利於被告。
（二）綜合上述修正前後條文而為整體比較，依刑法第2 條第1
      項前段之規定，本案應一體適用行為時即修正前刑法相關
      規定，較有利於被告。
四、核被告王詩偉所為，係犯刑法第339 條第1 項之詐欺取財罪
    。爰審酌被告明知其無資力償還借款，竟仍向告訴人游妙珍
    借款10萬元，並以交付空頭支票之方式取信於告訴人，行為
    實屬可議，兼衡其犯罪動機、目的、手段、生活狀況、所詐
    得借款金額，暨其素行（此有臺灣高等法院被告前案紀錄表
    1 份在卷可參）及犯後坦承犯行，並表達希冀與告訴人和解
    之意，惟告訴人經本院合法傳喚未於調解期日到庭，致被告
    無法賠償告訴人所受損害，被告犯後態度尚稱良好等一切情
    狀，量處如主文所示之刑，以示懲儆。另關於易科罰金之折
    算標準，刑法第41條第1 項前段修正前係規定：「犯最重本
    刑為5 年以下有期徒刑以下之刑之罪，而受6 個月以下有期
    徒刑或拘役之宣告，因身體、教育、職業、家庭之關係或其
    他正當事由，執行顯有困難者，得以1 元以上3 元以下折算
    一日，易科罰金。」，依廢止前罰金罰鍰提高標準條例第2
    條係規定就其原定數額提高為100 倍折算1 日，則本件被告
    行為時之易科罰金折算標準，應以銀元300 元至900 元折算
    1 日，經折算為新臺幣後，應以新臺幣900 元至2700元折算
    為1 日；惟修正後則規定：「犯最重本刑為5 年以下有期徒
    刑以下之刑之罪，而受6 個月以下有期徒刑或拘役之宣告者
    ，得以新臺幣1000元、2000元或3000元折算一日，易科罰金
    。」是修正前之規定較有利於被告，依刑法第2 條第1 項前
    段，應依修正前即被告行為時之刑法第41條第1 項前段規定
    ，諭知易科罰金之折算標準。末查，被告所犯為最重本刑5
    年以下有期徒刑以下刑之罪，依中華民國九十六年罪犯減刑
    條例規定減為6 月以下有期徒刑，應併依該條例第9 條規定
    ，依刑法第41條第1 項前段規定諭知易科罰金之折算標準。
    另上開減刑條例第5 條規定：「本條例施行前，經通緝而未
    於中華民國96年12月31日以前自動歸案接受偵查、審判或執
    行者，不得依本條例減刑。」係指96年7 月16日上開條例施
    行前經通緝，而未於同年12月31日前自動歸案者，不得依該
    條例減刑；如係該條例施行後始行通緝者，不論是否自動歸
    案，均無上開不得減刑規定之適用（最高法院96年度台非字
    第332 號判決意旨參照）。而本件被告係於96年7 月16日中
    華民國九十六年罪犯減刑條例施行以後，始經通緝並緝獲到
    案，有臺灣板橋地方法院檢察署通緝書、臺北縣政府（現改
    制為新北市政府）警察局板橋分局通緝案件移送書、調查筆
    錄各1 份在卷足憑，揆諸前揭說明，並無同條例第5 條不得
    減刑規定之適用，併予說明。
據上論斷，依刑事訴訟法第273 條之1 第1 項、第299 條第1 項
前段項，刑法第2 條第1 項前段、第339 條第1 項、修正前第41
條第1 項前段，刑法施行法第1 條之1 ，廢止前罰金罰鍰提高標
準條例第2 條，現行法規所定貨幣單位折算新臺幣條例第2 條，
中華民國九十六年罪犯減刑條例第2 條第1 項第3 款、第7 條、
第9 條，判決如主文。
本案經檢察官吳育增到庭執行職務。
中    華    民    國   100    年    11    月    17    日
                  刑事第四庭   法  官    陳苑文
上列正本證明與原本無異。
如不服本判決，應於判決送達後10日內敘明上訴理由，向本院提
出上訴狀 (應附繕本) ，上訴於臺灣高等法院。其未敘述上訴理
由者，應於上訴期間屆滿後20日內向本院補提理由書「切勿逕送
上級法院」。
                               書記官    林金良
中    華    民    國   100    年    11    月    18    日
附錄本案論罪科刑法條全文：
中華民國刑法第339條
（普通詐欺罪）
意圖為自己或第三人不法之所有，以詐術使人將本人或第三人之
物交付者，處 5 年以下有期徒刑、拘役或科或併科 1 千元以下
罰金。
以前項方法得財產上不法之利益或使第三人得之者，亦同。
前二項之未遂犯罰之。